臺灣臺中地方法院交通事件裁定　　　　 96年度交聲字第790號
原處分機關　交通部公路總局臺中區監理所臺中市監理站
異　議　人
即受處分人　甲○○
送達代收人：乙○○、住臺中縣.
上列異議人即受處分人因違反道路交通管理處罰條例案件，對於
交通部公路總局臺中區監理所臺中市監理站於民國九十六年七月
十三日所為之處分（裁監稽違字第裁六一－ＧＤ0000000
號）聲明異議，本院裁定如下：
    主  文
異議駁回。
    理  由
一、原處分意旨略以：異議人即受處分人甲○○（下稱受處分人
    ）所有車牌號碼ＴＥＶ－二六０號之輕型機車，於民國九十
    六年四月十九日九時十五分許，經臺中市警察局第五分局交
    通分隊執勤員警查獲由駕駛人黃珍守騎乘該輕型機車，而有
    「未懸後車牌行駛於道路上，（報廢日期九十五年八月七日
    ）」之違規事由，乃依違反前揭道路交通管理處罰條例第十
    二條第一項第九款規定，以中市警交字第ＧＤ000000
    0號舉發違反道路交通管理事件通知單掣單舉發，嗣原處分
    機關因受處分人未於上開通知單所載應到案日期（九十六年
    五月四日）前辦理結案，僅由案外人乙○○於九十六年七月
    二十四日到站代為遞狀聲明異議，且未檢附可轉歸責駕駛人
    之相關證據，無法逕依道路交通管理處罰條例第八十五條第
    一項之規定轉歸責於駕駛人，另視違規單收受部分，因涉及
    舉發現場簽收事宜，有無確實符合違反道路交通管理事件統
    一裁罰基準及處理細則第十一條第一項第二款規定，是未敢
    逕予同意低罰，乃依違反同條例第十二條第一項第九款規定
    ，裁處受處分人罰鍰新臺幣（下同）一萬零八百元，並沒入
    上開車輛等語。
二、本件聲明異議意旨略以：受處分人所有車號ＴＥＶ－二六０
    號之輕型機車已於九十五年八月七日辦理報廢手續，因黃珍
    守生活貧窮，故將該車交黃珍守代為處理，增加黃珍守之生
    活費，而黃珍守未處理，反而騎乘該報廢車，不能因此而處
    罰車主，應由黃珍守自行負責，爰依法聲明異議，請求撤銷
    罰鍰處分等語。
三、按報廢登記之汽車仍行駛，處汽車所有人新臺幣（下同）三
    千六百元以上一萬零八百元以下罰鍰，並禁止其行駛；前項
    之車輛並沒入之；道路交通管理處罰條例第十二條第一項第
    九款、第二項前段分別定有明文。又所謂車輛，係指在道路
    上以原動機行駛之汽車（包括機器腳踏車）或以人力、獸力
    行駛之車輛，道路交通管理處罰條例第三條第八款定有明文
    。惟按受舉發違反道路交通管理事件之受處罰人，認為受舉
    發之違規行為應歸責他人者，應於舉發違反道路交通管理事
    件通知單應到案日期前，檢附相關證據及應歸責人相關證明
    文件，向處罰機關告知應歸責人，處罰機關應即另通知應歸
    責人到案依法處理；逾期未依規定辦理者，仍依本條例各該
    違反條款規定處罰；又依本條例規定沒入之物，不問屬於受
    處罰人與否，沒入之，道路交通管理處罰第八十五條第一項
    、第三項亦有明文。
四、經查：
（一）本件受處分人所有原車牌號碼ＴＥＶ－二六０號輕型機車
      ，於九十五年八月七日報廢前登記所有人為受處分人，後
      該機車於九十六年四月十九日九時十五分許，經第三人黃
      珍守駕駛行經違規地段時，為臺中市警察局第五分局交通
      分隊執勤員警攔檢，認受處分人上開車輛有報廢登記仍行
      駛之違規事實，而原處分機關即交通部公路總局臺中區監
      理所臺中市監理站經查證後，以前述違規事實明確，並認
      受處分人為該報廢機車所有人，乃依照處罰條例第十二條
      第一項第九款規定，裁處受處分人罰鍰一萬八百元及車輛
      沒入等情，除據受處分人於異議狀中所自承，並有臺中市
      警察局中市警交字第ＧＤ0000000號舉發違反道路
      交通管理事件通知單、交通部公路總局臺中區監理所臺中
      市監理站裁監稽違字第裁六一－ＧＤ0000000號違
      反道路交通管理事件裁決書、機車車輛異動登記書及機車
      車籍查詢附卷可稽，則受處分人所有上開機車，於上述時
      、地，確有報廢登記後仍交由黃珍守行駛之違規事實，自
      堪先認定。基此，揆諸首揭說明，除非受處分人確能檢附
      相關證據及應歸責人相關證明以證其自己並無故意或過失
      ，否則仍應受處罰。
（二）而按汽車引擎、底盤、電系、車門損壞應即停駛修護，其
      不堪修護使用時，應申請報廢；公路監理機關實施定期檢
      驗或臨時檢驗發現汽車有前項情事經覆驗不合格時，應責
      令報廢，道路交通安全規則第二十九條定有明文，足見車
      輛在各項機械零件之性能上已有不堪修護使用時，即應申
      請報廢或由公路監理機關於檢驗後責令報廢，乃基於用路
      安全之考量，準此，倘機車經報廢登記後，即不得行駛於
      道路上，機車所有人不委託環保單位處理者，即應妥善保
      管該機車，若機車所有人有故意、過失使他人駕駛該報廢
      機車行駛於道路，即有影響公眾交通之安全，應受處罰，
      此為上開處罰條例所規定明確，顯見機車所有人當有善盡
      保管或處理該報廢車輛之義務無疑。次查，受處分人所有
      之上開機車確於九十五年八月七日至監理機關登記報廢，
      惟報廢登記後，該車輛車體並未交警察機關或環保單位處
      理，乃交由駕駛人黃珍守處置等情，業據受處分人於異議
      狀中陳述明確，且有機車車籍查詢在卷可參，則本件受處
      分人所有上開輕機車既已為報廢登記，且受處分人於本件
      違規當時仍為該機車之真正所有權人，依上開說明，受處
      分人對該已報廢之輕型機車自應盡善良保管及妥善處理之
      責，以維護公共交通安全。至受處分人雖辯稱其係因念在
      黃珍守生活貧窮之情形下，故將報廢機車讓黃珍守處理，
      增加黃珍守之生活費，已盡到妥善處理機車之責任，今黃
      珍守未為處理，反而逕行騎乘以致違規，應與受處分人無
      關云云。惟受處分人將上開機車辦理報廢登記後，既未將
      該車送交環保單位處理，反交由他人代為處理，本應確保
      該他人會依規定妥善處理該車，此為受處分人即車輛所有
      權人之義務；然而，受處分人不僅將該報廢車輛交給黃珍
      守，並將機車鑰匙交給黃珍守，且未限定黃珍守處理該報
      廢機車之期限，無異係給予黃珍守得以騎乘該機車之機會
      ，自堪認受處分人就此尚不得謂其並無過失；易言之，受
      處分人雖無事前授權或同意黃珍守騎乘該報廢機車，惟黃
      珍守逕自騎乘該報廢機車，造成本件報廢車輛仍行駛之違
      規行為遭警攔檢舉發，應難謂受處分人對該車輛已善盡保
      管及妥善處理之責，而無故意、過失使他人駕駛該報廢機
      車行駛於道路之情。
（三）綜上所述，受處分人所有原車牌號碼ＴＥＶ－二六０號輕
      型機車，於上述時、地，經他人駕駛而有汽車經報廢登記
      仍行駛之違規事實，既可認定，又受處分人確為本件機車
      之所有人，且受處分人就該違規發生亦有過失，如前所述
      ，則原處分機關據此援引道路交通管理處罰條例第十二條
      第一項第九款等規定，裁處受處分人罰鍰一萬零八百元，
      並沒入上開車輛，於法尚無違誤。從而，本件異議並無理
      由，當予駁回。
五、據上論斷，應依道路交通管理處罰條例第八十七條第二項，
    道路交通案件處理辦法第十九條前段，裁定如主文。
中　　華　　民　　國　　96　　年　　8 　　月　　31　　日
                    交通法庭  法  官  許惠瑜
上正本證明與原本無異。
如不服本裁定，應於收受送達後五日內向本院提出抗告狀。（應
附繕本）。
　　　　　　　　　　　　　　　書記官  陳佳君
中　　華　　民　　國　　96　　年　　8 　　月　　31　　日
